【裁判字號】    97,審交易,193
【裁判日期】    971231
【裁判案由】    公共危險等
【裁判全文】
臺灣桃園地方法院刑事判決           97年度審交易字第193號
公  訴  人  臺灣桃園地方法院檢察署檢察官
被      告  甲○○
指定辯護人  本院公設辯護人  陳瑞明
上列被告因公共危險等案件，經檢察官提起公訴（97年度偵字第
11379 號），嗣於本院準備程序進行中，被告就被訴事實為有罪
之陳述，經本院告知簡式審判程序意旨，並聽取公訴人、被告之
意見後，本院合議庭裁定改由受命法官獨任依簡式審判程序審理
，並判決如下：
    主  文
甲○○服用酒類，不能安全駕駛動力交通工具而駕駛，處有期徒
刑月；又因過失傷害人，處有期徒刑伍月。應執行有期徒刑柒
月。
    事  實
一、甲○○前有違反麻醉藥品管理條例前科（不構成累犯），其
    明知服用酒類致不能安全駕駛時，即不得駕駛動力交通工具
    ，竟於民國97年1 月27日11時許起至14時許止間，在桃園縣
    蘆竹鄉某友人住處內飲用啤酒後，已達不能安全駕駛動力交
    通工具之程度，竟於飲酒後駕駛動力交通工具車牌號碼8D－
    8597號自用小客車，沿桃園縣蘆竹鄉○○村○○路○ 段由南
    崁往林口方向行駛，於同日18時15分許，途經桃園縣蘆竹鄉
    ○○路○ 段（電線桿編號營盤分線57之12號）前時，本應注
    意汽車行駛時，應注意汽車駕駛人飲用酒類後其吐氣所含酒
    精濃度超過每公升0.25毫克，不得駕車，且在劃有分向限制
    線之路段，不得駛入來車之車道內，而依當時道路舖裝柏油
    、路面乾燥無缺陷、無障礙物、雖天候為雨、路面濕潤、夜
    間無照明，且係坡道，但按當時情形並無不能注意之情事，
    竟因酒後駕車失控，且未採取必要之安全措施，駛入對向車
    道，適有乙○○騎乘車牌號碼GOK-382 號重型機車亦沿仁愛
    路3 段由林口往南崁方向行駛，甲○○之汽車前車頭撞及乙
    ○○之機車前車頭，致乙○○因此倒地，受有右側肩鎖關節
    脫位、右側大拇指膿皰、左側股骨幹骨折、左側脛骨開放性
    骨折、左側腓骨開放性骨折、左側踝關節骨折、蜘蛛網膜下
    腔出血、頭皮撕裂傷等傷害，甲○○肇事後在未被發覺其為
    犯人前，向至現場處理之警員嚴文浩自首肇事而接受裁判。
    經警於同日18時22分許，在上揭地點對之實施酒測，測得其
    吐氣所含酒精成分為每公升0.68毫克而查獲。
二、案經乙○○訴請桃園縣政府警察局大園分局報請臺灣桃園地
    方法院檢察署檢察官偵查後起訴。
    理  由
一、本案被告甲○○所犯之罪，並非法定刑為死刑、無期徒刑或
    最輕本刑3 年以上有期徒刑之罪，亦非高等法院管轄第一審
    之案件，而被告於準備程序中就被訴事實已為有罪之陳述，
    經本院告知簡式審判程序之旨，並聽取被告與公訴人之意見
    後，本院乃依刑事訴訟法第273 條之1 第1 項規定，裁定進
    行簡式審判程序，合先敘明。
二、
  (一)被告於警詢、偵訊及本院審理中均坦承於前揭時、地，其飲
    酒後駕車，經警取締實施酒測，測得其吐氣所含酒精成分為
    每公升0.68毫克而查獲，且有桃園縣政府警察局道路交通事
    故當事人酒精測定紀錄表1 紙顯示其吐氣所含酒精成分為每
    公升0.68毫克情形可佐。而依警員所製作之觀察紀錄表所載
    ：其酒後駕車發生交通事故，顯然無法正常駕駛之情形。另
    被告經警實施「直線步行十公尺後令其迴轉走回原地」、「
    雙腳並攏，兩手緊貼大腿，將一腳向前抬高離地15公分，並
    停止不動30秒」、「雙腳併攏，雙手向前平伸，閉眼，輪流
    使用左右手的食指指尖觸摸鼻尖」、「閉雙眼，30秒內朗誦
    阿拉伯數目由1001、1002到1030」等生理協調平衡檢測項目
    不合格，有汽車駕駛人酒後駕車生理協調平衡檢測紀錄卡1
    紙在卷可稽。依交通部運輸研究所90年9 月24日運安字第90
    0005854 號函所載呼氣中酒精濃度每公升含量為0.25毫克，
    即相當於血液中酒精濃度（ＢＡＣ）百分之0.05，且依該函
    所附該所79年「駕駛人行為反應之研究－酒醉駕車對駕駛行
    為之分析研究」指出：ＢＡＣ達百分之0.03至百分之0.05
    時，對駕駛能力之影響為：多數駕駛人心境逐漸變幻不定，
    視覺與反應靈敏性減弱，對速度及距離的判斷力差。對心理
    行為之影響為：觀察力逐漸欠缺，心情漸趨輕鬆，自信心增
    加，多話，精神狀態處於陶醉感。ＢＡＣ到達百分之0.05
    至百分之0.08 時 ，對駕駛能力之影響為：反應遲鈍，駕駛
    能力受損，遲而不決或決而不行。對心理行為之影響為：情
    緒鬆弛，感情與行為趨向誇張，肌肉不協調，精神處於興奮
    狀態。ＢＡＣ到達百分之0.08至百分之0.15時，對駕駛能
    力之影響為：判斷力嚴重受到影響，體能與精神協調受損，
    駕駛之體能困難增加。對心理行為之影響為：產生情緒異常
    現象，步伐不平穩，言語不清，反應惡劣，記憶及判斷力受
    損，精神處於錯亂狀態。超過百分之0.15時，對駕駛能力
    之影響為：視線搖晃，駕駛已進入恍惚狀態，判斷及理解遭
    到扭曲，駕駛不穩定。對心理行為之影響為：意識不明，嘔
    吐，站、走及講話困難，責任感喪失，精神處於麻痺狀態。
    超過百分之0.5 時，對駕駛人能力之影響為：無法開車。
    對心理行為之影響為：爛醉如泥，失去知覺可能致死，精神
    處於昏睡狀態。被告於本件所測得之吐氣所含酒精成分為每
    公升0.68毫克，相當於血液中酒精濃度（ＢＡＣ）百分之0.
    136 ，依上開說明，其判斷、體能、精神協調能力等均受到
    相當程度之影響而減退，駕駛能力呈不穩定狀態。益見被告
    當時確已達於不能安全駕駛動力交通工具程度，而仍駕車。
  (二)另訊據被告，亦坦承跨越雙黃線撞上對向車道之機車，而於
    上揭時地駕車撞及告訴人，導致告訴人受傷之事實，核與證
    人即告訴人乙○○於警詢中證述情節相符，並有道路交通事
    故現場圖、道路交通事故調查報告表（一）（二）各1 份、
    現場與車輛照片10張等附卷足資憑明。足徵被告前開自白核
    與事實相符，應堪採信。而告訴人乙○○確因本件車禍而受
    有右側肩鎖關節脫位、右側大拇指膿皰、左側股骨幹骨折、
    左側脛骨開放性骨折、左側腓骨開放性骨折、左側踝關節骨
    折、蜘蛛網膜下腔出血、頭皮撕裂傷等傷害，有長庚醫院診
    斷證明書1 份附卷可稽。按汽車在雙向二車道劃有分向限制
    線之路段行駛時，不得駛入來車之車道內，且汽車駕駛人飲
    用酒類或其他類似物後其吐氣所含酒精濃度超過每公升0.25
    毫克或血液中酒精濃度超過百分之0.05以上者，不得駕車，
    道路交通安全規則第97條第2 款及第114 條第2 款分別定有
    明文，被告駕車行駛道路自有負有上開注意之義務。而依道
    路交通事故調查報告表(一)所載，當時道路舖裝柏油、路面乾
    燥無缺陷、無障礙物、雖天候為雨、路面濕潤、夜間無照明
    ，且係坡道，但對於車前各人、車之動態當能確切掌握等情
    況，並無不能注意之情事，被告竟因酒精催化所引起之生理
    反應，已影響其等無法正常辨識車前狀況及操控汽車機械，
    達不能安全駕駛動力交通工具之程度之情形下，仍駕駛上開
    自用小客車，因疏未注意車前狀況，致告訴人乙○○受有上
    開傷害，其有過失甚明。又本件車禍肇事責任，經送臺灣省
    桃園縣區車輛行車事故鑑定委員會鑑定雙方肇事責任，鑑定
    結果認：「一、甲○○酒精濃度超過法定值駕駛自小客車行
    經彎道路段，跨越分向限制線行駛不當為肇事原因。二、乙
    ○○駕駛重機車無肇事因素。」等語，此有臺灣省桃園縣區
    車輛行車事故鑑定委員會97年8 月1 日桃縣行字第09752022
    46號函暨鑑定意見書各1 份在卷可稽，所為認定亦與本院相
    同。而本件事故之發生，既因被告上開過失行為所致，已如
    前述，則被告之過失行為與告訴人乙○○傷害結果間自具有
    相當因果關係，是被告過失傷害及不能安全駕駛動力交通工
    具而駕駛之犯行，均堪認定，應予依法論科。
三、核被告所為，係犯刑法第185 之3 之服用酒類不能安全駕駛
    動力交通工具而駕駛罪及同法第284 條第1 項前段之過失傷
    害罪。其所犯上開2 罪，犯意各別，行為互殊，應予分論併
    罰。又被告酒後駕車肇事，致人受傷，應依道路交通管理處
    罰條例第86條第1 項規定，就過失傷害部分加重其刑。再其
    於肇事後，犯罪未被發覺前，向據報前往現場處理尚不知係
    何人肇事之警員表示係其肇事而自首，進而接受本件裁判，
    有桃園縣政府警察局道路交通事故肇事人自首情形紀錄表1
    紙附卷可稽，被告對於未被發覺之犯罪自首而接受裁判，應
    依刑法第62條前段規定就過失傷害部分減輕其刑，並依例先
    加重後減輕之。爰審酌被告犯罪之動機、目的，本次因服用
    酒類不能安全駕駛駕車為不安全駕駛被查獲，經測得之吐氣
    所含酒精成分達每公升0.68毫克，犯罪情節非輕，惟念其犯
    後為前開自白，態度尚佳及其過失程度、告訴人所受傷勢，
    暨被告與告訴人雖經調解然未完全依調解條件賠償告訴人，
    但已支付告訴人部分賠償金新台幣20萬元等一切情狀，分別
    量處如主文所示之刑，並定其應執行刑，以示懲儆。
據上論斷，應依刑事訴訟法第273 條之1 第1 項、第299 條第1
項前段，道路交通管理處罰條例第86條第1 項，刑法第185 條之
3 、第284 條第1 項前段、第62條前段、第51條第5 款，刑法施
行法第1 條之1 第1 項、第2 項前段，判決如主文。
本案經檢察官潘怡華到庭執行職務。
中    華    民    國    97    年    12    月    31    日
                   交通法庭   法  官  徐  培  元
以上正本證明與原本無異。
如不服本判決，應於判決送達後10日內向本院提出上訴狀（應附
繕本），其未敘述上訴理由者，應於上訴期間屆滿後20日內補提
理由書狀於本院，上訴於臺灣高等法院。
                              書記官  楊  美  慧
中    華    民    國    97    年    12    月    31    日
附錄本案論罪科刑法條：
中華民國刑法第284條第1項後段
因過失傷害人者，處 6 月以下有期徒刑、拘役或 5 百元以下罰
金，致重傷者，處1 年以下有期徒刑、拘役或5 百元以下罰金。
中華民國刑法第185條之3
服用毒品、麻醉藥品、酒類或其他相類之物，不能安全駕駛動力
交通工具而駕駛者，處1 年以下有期徒刑、拘役或科或併科15萬
元以下罰金。


司法院資訊處製作；財團法人民間司法改革基金會備份。
